【裁判字號】    97,訴,4490
【裁判日期】    980527
【裁判案由】    侵權行為損害賠償
【裁判全文】
臺灣臺北地方法院民事判決              97年度訴字第4490號
原      告  癸○○○○○○○
法定代理人  己○○
訴訟代理人  庚○○
            辛○○
            丁○○
被      告  行政院國軍退除役官兵輔導委員會臺北榮民技術勞
            務中心
法定代理人  壬○○
訴訟代理人  趙元昊律師
            許瑞榮律師
被      告  臺北市政府工務局衛生下水道工程處
法定代理人  丙○○
訴訟代理人  戊○○
            乙○○
            甲○○
上列當事人間請求損害賠償事件，本院於民國九十八年五月四日
言詞辯論終結，判決如下：
    主  文
原告之訴及假執行之聲請均駁回。
訴訟費用由原告負擔。
    事實及理由
一、被告臺北市政府衛生下水道工程處（下稱被告衛工處）法定
    代理人原為吳俊賢，嗣於民國97年9月10日變更為丙○○，
    有臺北市政府97年9月10日府人二字00000000000號派令附卷
    可稽（本院卷二第7頁），丙○○業已具狀聲明承受訴訟（
    本院卷二第6頁），核其承受訴訟之聲明合於法律規定，應
    予准許。次按訴狀送達後，原告不得將原訴變更或追加他訴
    。但請求之基礎事實同一者，不在此限，民事訴訟法第255
    條第1項第2款定有明文。原告起訴依民法第184條第1項前段
    、第185條第1項、第189條規定，請求被告衛工處及被告行
    政院國軍退除役官兵輔導委員會所屬之臺北榮民技術勞技中
    心（下稱被告勞務中心）連帶賠償新臺幣（下同）
    1,037,633元，嗣於訴訟中追加民法第191條之3規定為其請
    求權基礎（本院卷一第184頁），核其所為之追加，與原告
    主張之原訴，其主張事實均為被告於95年5月間施工致原告
    所有之管徑200mm及900mm輸水幹管接頭脫落及水管漏水，因
    而需更換自來水管受有損害等情，原告之原訴及追加之訴，
    係屬同一基礎事實，被告雖不同意原告所為之追加（本院卷
    一第272頁），惟依上開說明，原告上開追加，應予准許。
二、原告主張：
（一）原告在臺北市○○路○段水源市場後方設有管徑200㎜（下
      稱200mm）及管徑900㎜（下稱900mm）輸水幹管，供應臺
      北市中正區及文山地區之用水，因被告衛工處施作「第10
      期分管網工程」須在該址附近埋設MHL1工作井（下稱工作
      井），其承商即被告勞務中心除辦理現場試挖外，於95
      年9月20日辦理現場會勘時，原告再次強調該址設有管徑
      200㎜及900㎜輸水幹管，並提供現場管線圖與被告衛工處
      與勞務中心，兩造嗣於95年3月22日及4月19日開立協調會
      ，協調相關管線配合遷移事宜，斯時原告已強調被告施作
      工作井，需待原告辦妥管線遷移後方可施工。同年4月20
      日，原告更由所屬西區分處修漏股股長率員與被告等相關
      人員進行現場勘查，並排定期程通知承包商施作上開管線
      遷移作業。詎被告未查明上開管線確實位置，逕依其與現
      場不符之試挖紀錄，且未俟原告辦理管線遷移完妥，即率
      然以將原設計工作井口徑縮小（原設計內徑為2090㎜，嗣
      縮小為內徑1590㎜），即認為不會影響上開輸水管並逕進
      行開挖工作井工程。然是項施工係利用寬度僅1650㎜之空
      間，延著兩側管線外緣沉設工作井，完全忽略原告多次強
      調之上開900㎜管線，又因現有1650㎜管溝寬度於扣除工
      作井內徑及施做工作井之套管厚度後，剩餘安全淨寬不足
      3㎝，嚴重違反管線與工作井間至少應保持1.5倍管線直徑
      安全距離之工程建築技術成規。被告在兩側皆有管線之狹
      小空間以搖晃方式下井，其周圍地層土壤均會受其套管磨
      擦力向下拉扯，若工作井與管線間未保持安全距離，管線
      結構勢必因土壤鬆動而下陷變形，原告所有之自來水管線
      即會因接頭受力變形，造成螺栓及膠圈鬆脫漏水，然被告
      勞務中心卻完全未設任何土壤沉陷監測。再若被告勞務中
      心無法確實以90度垂直向下，斯時亦會因工作井偏斜變位
      ，碰觸拉動原告所有上開輸水管線造成管線接頭鬆脫漏水
      。
（二）95年6月19日18時11分原告客服中心接獲民眾舉報，表示
      臺北市○○路○段水源市場後方，被告衛工處工作井周邊
      有路基下陷、管線漏水之情事，被告衛工處工作井周邊大
      量自來水湧出，嗣後更造成管線脫落漏水、路基掏空下陷
      。管線漏水會於地層內土壤含水量飽和後，由路面最脆弱
      處上湧，且該址自92年1月1日起至95年6月18日止，並無
      民眾或用戶報修200㎜（含以上）管線漏水之紀錄，且原
      告於事故發生前亦未在該址施工，事故發生前僅被告在該
      址施作工作井。根據災損現況及當時拍攝之相片研判，第
      一時間路面破損及下陷較為嚴重之地點係在被告工作井處
      ，且路基掏空後大量湧水往下排放，並未上冒出管線上方
      之雨水箱涵，足證鄰近工作井之上開200㎜管線，應於災
      損前接頭處已因土壤沉陷等因素遭到拉脫變形產生滲漏，
      嗣漏水量加大，其掏空部分擴大至900mm輸水幹管，致其
      接頭變位鬆脫漏水，使土層隨著自來水逐日流失，於工作
      井處早已形成排放水路，導致災損當日湧水循該水路大量
      排出，此應為造成水往下排放的原因。又臺北市○○路○
      段因較無重車行駛，且路中排水箱涵尚足以支撐路面載重
      ，故雖發生前開所述之土壤流失，但尚未發生立即下陷之
      情形。
（三）上開事故發生致原告所有上開200㎜及900㎜管線發生毀損
      需施工汰換，又該事故發生使管線產生漏水，原告亦因而
      受有自來水流失之損失，另原告亦因於正常上班時間外派
      人員搶修需支出人力動員加班費用，總計原告因該事故受
      有1,037,633元之損害，爰依民法第184條第1項前段、第
      185條、第189條、第191條之3規定，請求被告負連帶損害
      賠償責任。
（四）並聲明：1、被告勞務中心及被告衛工應連帶給付原告
      1,037,633元，及自95年6月19日起至清償日止，按週年利
      率5% 計算之利息；2、原告願供擔保，請准宣告假執行。
三、被告則以：被告衛工處在原告之水管破裂處附近有「第十期
    分管網工程第三標」工程，並由承包廠商即共同被告勞務中
    心施作，原告稱被告衛工處在該處施作工程與事實不符。被
    告勞務中心擔心上開工作井施工損害原告所有「台北市○○
    路○段水源市場前」自來水管線，乃由被告衛工處與原告開
    會協議，請原告配合拆遷，原告與被告衛工處人員，確於95
    年4月20日現場勘驗排定遷移管線時程，然原告就伊同意拆
    遷之上開200mm水管卻因無法關水，故遲遲未能配合遷移工
    程，被告勞務中心不得已縮小工作井避開管線，毋庸原告遷
    移管線亦可施作。又原告與被告衛工處雖於95年3月22日開
    會，惟其會議結論並無所謂必須待原告辦妥管線遷移後方可
    施工。上開工作井工程於95年5月間即已完工，現場即未再
    有人員施工，至95年6月18日發生上開路基下陷管線漏水之
    情況，係因原告輸水幹管因老舊破裂造成大量噴水之狀態，
    路基因而掏空下陷。被告勞務中心施作之工作井兩側分別為
    瓦斯公司之瓦斯管及原告上開200㎜輸水幹管，在上開200
    ㎜管線後方始為原告900㎜輸水幹管，原告之輸水幹管鬆脫
    時間在被告工作井完成後大約一個月，實難認係因被告勞務
    中心施工所致。原告主張被告勞務中心施作工作井與自來管
    線間必須有一‧五倍管線直徑安全距離之工程建築技術成規
    乙節，被告否認。台北市土木技師公會（下稱土木技師公會
    ）已出具鑑定報告認定上開漏水及地基下陷原因，應為「老
    舊自來水管本身漏水突然增大」。原告主張伊受有103萬
    7633 元之損害，被告否認之，原告提出之證據，與其主張
    之事實並無關連性。被告對於原告所提之資料全數否認其形
    式及內容真正等語，資為抗辯等語，資為抗辯。均聲明：（
    一）原告之訴及假執行之聲請均駁回；（二）如受不利判決
    ，願供擔保請准免為假執行。
四、查原告於臺北市○○路○段水源市場後方設有輸水幹管，被
    告勞務中心因施作「第10期分管網工程」須於該址附近埋設
    MHL1工作井，兩造曾於95年3月22日及4月19日開會協調相關
    管線配合遷移事宜，原告於95年4月20日由所屬西區分處修
    漏股股長率員與被告等相關人員進行現場勘查。其後，被告
    勞務中心以縮小原設計工作井口徑方式，將原設計內徑2090
    ㎜工作井縮小為內徑1590㎜工作井後，進行開挖MHL1工作井
    工程。被告勞務中心之工作井施作完成二十四日後之95年6
    月19日18時11分原告接獲民眾舉報，表示臺北市○○路○段
    水源市○○○○路基下陷、管線漏水等情，為兩造所不爭，
    並有95年3月22日、95年4月19日協調會議紀錄、事故現場照
    片、事故現場相關管線及工作井照片為證（本院卷一第11
    頁至第22頁、第26頁至第43頁），堪信為真實。惟原告主張
    其所有之上開200mm及900mm管線因被告施作工作井致接頭鬆
    脫，造成水管破裂及道路蹋陷，原告因而受有施工汰換管線
    、自來水流失及於正常上班時間外派員搶修計1,037,633元
    損害部分，則為被告等所否認，並以上開情詞置辯。經查：
（一）按因故意或過失，不法侵害他人之權利者，負損害賠償責
      任。數人共同不法侵害他人之權利者，連帶負損害賠償責
      任﹔不能知其中孰為加害人者，亦同。民法第184條第1項
      前段、第185條第1項定有明文。故依民法第184條規定行
      使損害賠償之債，以有損害發生及有責任原因之事實，並
      二者之間有相當因果關係為成立要件，故原告主張損害賠
      償之債，如不合此項成立要件者，即難謂有損害賠償請求
      權存在（最高法院48年台上字第481號判例參照）。次按
      經營一定事業或從事其他工作或活動之人，其工作或活動
      之性質或其使用之工具或方法有生損害於他人之危險者，
      對他人之損害應負賠償責任。但損害非由於其工作或活動
      或其使用之工具或方法所致，或於防止損害之發生已盡相
      當之注意者，不在此限，民法第191條之3亦有明文。核此
      規定之立法理由乃為使被害人獲得周密之保護被害人請求
      賠償時，只須證明加害人之工作或活動之性質或其使用之
      工具或方法，有生損害於他人之危險性，且其是在工作或
      活動中受損害即可，不須證明其間有因果關係。故有關從
      事具有危險性活動之侵權行為請求損害賠償之舉證責任，
      被害人仍需證明加害人之工作或活動之性質或其使用之工
      具或方法，有生損害給他人之危險性，且在其工作或活動
      中受損害。但依民法第191條之3規定請求賠償者，仍須具
      備故意或過失及因果關係，僅是應由加害人證明損害非由
      於其工作或活動或其使用之工具或方法所致，或於防止損
      害之發生已盡相當之注意者。
（二）原告主張因被告施作工作井，致其所有之200mm及900mm管
      線接頭脫落致生上開管線漏水及地層下陷之情況云云，然
      依災害發生當時之現場照片研判，發生漏水災害之自來水
      輸水幹管應為900mm管，並不包括200mm自來水管（台北市
      土木技師公會96年6月4日鑑定報告 (下稱土木技師鑑定報
      告）鑑定結果第2點，本院卷二第75頁）；原告雖主張被
      告工作井周邊大量自來水湧出云云，然自來水發生漏水地
      點距該工作井約七公尺，亦與原告主張之漏水管線不符（
      土木技師鑑定報告鑑定結果第3點，本院卷二第75頁），
      均與原告主張之事實不符。原告雖云被告工作井施工過程
      中，先造成系爭200㎜管線接頭處拉脫變形產生滲漏，後
      因土層伴隨自來水流失，其後並導致上開900mm管線接頭
      鬆脫漏水云云，惟為被告等所否認，原告並未提出證據以
      實其說，自無足取。又被告勞務中心因施作第十期分管網
      工程需在該址附近埋設工作井，該工程已於95年5月26 日
      施作完成，但原告於被告勞務中心工作井施作完成二十四
      日後之95年6月19日18時11分，始接獲民眾舉報，表示臺
      北市○○路○段水源市場後方，被告勞務中心工作井周邊
      有路基下陷、管線漏水等情，則原告主張其所受之上開
      200mm 及900mm管線發生接頭鬆脫及水管破裂損害，是否
      是在被告勞務中心施作工作井中，已有疑問。
（三）又原告主張被告施作之工作井乃利用寬度僅1650㎜之空間
      ，延著兩側管線的外緣沉設，其寬度於扣除工作井內徑及
      施做工作井之套管厚度後，剩餘之安全淨寬不足3㎝，違
      反管線與工作井間至少應保持1.5倍管線直徑安全距離之
      工程建築技術成規，被告復在兩側皆有管線之狹小空間以
      搖晃方式下井，其周圍地層土壤均會受該套管磨擦力向下
      拉扯，兩側管線結構勢必因土壤之鬆動而下陷變形，原告
      所有之自來水管線接頭因受力變形，造成螺栓及膠圈鬆脫
      漏水云云。然查，原告就管線與工作井間至少應保持1.5
      倍管線直徑安全距離之工程技術成規乙事，不能舉證證明
      ；再被告施作工作井時，依道路管線狀況圖（本院卷二第
      126頁）顯示其位置寬度為1650mm，依上開道路管線狀況
      圖及發生災害後所拍攝之現狀照片（本院卷二第197頁）
      ，可判斷工作井施工時較靠近瓦斯管線，而依該照片顯示
      ，工作井管壁厚度為16mm，工作井外徑為
      1590mm(1558+32=1590)，故工作井與200mm水管相對位置
      判斷其距離為60mm，可判斷其工作井距離200mm輸水幹管
      之距離為60mm，剩餘安全淨寬為60mm（本院卷一第23頁之
      土木技師公會97年12月9日北土技字第9732088號函及本院
      卷二第280頁背之鑑定技師王春煌證言），並非不足三公
      分。再者，依該處附近之地質鑽探報告顯示，自地表至
      6.45m深土層之標準貫入試驗N值介於5與7 之間，故該地
      區土層非屬緊密或堅硬地層；復觀之更靠近工作井施工區
      之其他地下管線包括瓦斯管，並未因被告勞務中心上開工
      作井施作受到損害，研判工作井施工用鋼套管於上述土層
      中沉設時阻力不甚大，被告工作井施作對其周圍地層擾動
      影響程度不大；再參以原告主張管線接頭脫漏之200mm ，
      與被告施作之工作井距離達七公尺，堪認原告之管線接頭
      脫漏，與被告施作工作井之間無直接關係（土木技師鑑定
      報告鑑定結果第3點，本院卷二第74頁至第75頁）。又自
      來水管線容許偏角會因管線接頭之工法及材質而有差異，
      依原告提供之資料（本院卷二第251頁之各種接頭容許偏
      角表），上開200mm管線接頭容許偏角為4-5度，亦即，要
      讓管線接頭沉陷或隆起4-5度，管線才會脫落，但因原告
      所有之上開200mm管線老舊，必須採用較保守之標準，故
      管線接頭容許偏角僅一度，管線即會脫落，管線兩端容許
      沉陷量為87mm，然並無資料可以認定曾發生如此大的沈陷
      量，且如發生此大之沉陷量，則在同一深度且同樣緊鄰該
      工作井之瓦斯管應亦發生大量沉陷而爆裂漏氣，遂依其專
      業及經驗判斷，難以認定原告輸水幹管接頭脫落與被告工
      作井之施工擾動間有直接關連（本院卷二第24頁之土木技
      師公會97年12月9日北土技字第9732088號函、土木技師鑑
      定報告鑑定結果第5點，本院卷二第75頁），實難認原告
      所有之上開200mm及900mm輸水幹管，有於被告施作上開工
      作井中發生接頭脫漏之情事。復審酌酌原告所有之上開
      200mm及900mm管線已埋設久遠，可見發生上開自來水管漏
      水災害，係因該自來水管現漏水突然增大所致（土木技師
      鑑定報告鑑定結果第6點），本院卷二第76頁。
（四）原告指稱上開土木技師公會鑑定報告中僅有路面噴白漆認
      定現場各管線及工作井之位置，未經精細測量，是其管線
      位置與實際情形是否相符即有疑問，該鑑定報告不足採信
      云云，然查，土木技師公會鑑定本件原告所有上開200mm
      及900mm輸水幹管發生接頭脫落及漏水原因之爭議，係以
      路面上噴白漆之位置認定各該管線及工作井之相對位置，
      鑑定技師王春煌及兩造已於95年9月14日及95年10月30日
      二度至現場會勘，有土木技師公會鑑定報告「六會勘日期
      記載、會勘人員及鑑定經過」記載、鑑定會勘紀錄表、會
      勘現場照片為證（本院卷二第72頁至第73頁及第87 至91
      頁），原告亦自陳其於鑑定中有派員至現場會勘（本院卷
      一第185頁），由該現場照片觀之，會勘當時現場地面已
      有噴白漆，則原告對該相關位置認定之依據應知之甚詳，
      兩造會勘人員對於以噴白漆位置認定管線及工作井之相關
      位置，均未提出異議，亦經王春煌到場證述明確（本院卷
      二第260頁背），原告於會勘時既未對該以噴白漆位置認
      定管線及工作井之相對位置未有異議，且鑑定技師除依該
      噴白漆認定相關位置外，並參酌兩造提供之現場圖面及施
      工照片，已經王春煌證述在卷（本院卷二第280頁背），
      足見該路面白漆已足以顯示各該管線與工作井之正確相對
      位置；再原告認定被告工作井與原告所有200mm及900m輸
      水幹管相對位置依據之上開照片（本院卷二第197頁），
      雖非垂直拍攝，但依其拍攝角度，其所顯示之安全淨寬應
      該較小，故實際上之安全淨寬應該高於60mm，業經王春煌
      證述藄詳（本院卷二第251頁背），原告主張鑑定技師未
      經精確測量即以未比例計算之照片認定管壁厚度，因此計
      算之安全淨寬尚有60mm不能憑信等情，即無可取。原告復
      稱被告施作工作井縱有上開土木技師公會認定之60mm安全
      距離，然被告施作過程中，仍可能發生位移之情況云云。
      然查，被告施作工作井不可能發生垂直偏差之情況，僅可
      能發生水平向偏差即中心位移，有鑑定技師王春煌證言可
      查（本院卷二第281頁）；再者，被告施作上開工作井，
      乃採用鋼套管（套管銜接處全部焊接處理），該工作井採
      用穩固之搖管設備，將圓形鋼環垂直押入土層，且被告施
      作工作井工程下方地層為卵礫石層，該地層較無握裹力，
      亦因係於卵礫石層沈設，若鋼環沈設不垂直則必無法完成
      鋼環沈設作業，沈設作業係依序將每節2.4公尺長之鋼環
      逐節押入並以滿焊方式焊接固定每一節鋼環，故不容許些
      微之偏移（因若偏移則無法焊接在一起），此種施工方式
      自不會發生顯著的水平偏移，研判不致因水平偏移而對周
      遭管線造成影響（本院卷一第23頁至第24頁之土木技師公
      會97年12月9日北土技字第9732088號函），故被告施作上
      開工作井並不會如原告所稱發生水平位移之情況；鑑定技
      師復到場證稱：依被告施工法本身，其中心位移會控制在
      30㎜以內，仍小於上開安全淨寬60㎜。被告施作工作井之
      工法，一般採用經緯儀或水平尺監控，監造單位表示被告
      施作工作井是以水平尺監控（見本院卷二第281頁）。則
      即使被告施作工作井發生中心位移之情況，然被告工作井
      與原告之200mm及900mm管線，仍在安全距離內，則上開土
      木技師公會鑑定報告認為被告工作井與原告200mm及900mm
      輸水幹管之距離，對周圍地層擾動程度不大，即非無據。
（五）又兩造與鑑定技師勘驗現場時雖現場路面已無沉陷釘，然
      依監造單位訴外人京揚工程科技股份有限公司（下稱京揚
      公司）93年8月30日回文資料，可認被告施工時確設有沉
      陷釘之監測資料，上開工作井附近所設之沈陷釘即為沈陷
      釘平面圖上所列之MH-LI-1、MH-L2-C、MH-L3-B、MHL2-D
      、MH-L2-1，該沈陷釘是設在人行道上，工作井與沈陷釘
      之距離為七米，尚在沈陷釘能監測範圍。被告所設之沈陷
      釘雖在人行道上，屬構造物上之沉陷釘，與設在路面上之
      沉陷釘因路面有車輛行走加壓，致構造物上沈陷釘與設在
      路面上之沈陷釘其測量結果會有誤差，然構造物與路面是
      相牽，故構造物上之沉陷釘仍可作為路面沉陷之參考，亦
      經林春煌證述明確（本院卷二第280頁背、第281頁、第
      282頁），並有京揚公司93年8月30日京揚十分三函字第2
      號函、沈陷釘計算表及沈陷釘平面示意圖、沈陷釘佈設一
      覽表、沈陷釘佈設照片及施工中測量計算表為證（見本院
      卷二第202頁、第204頁、第230至235頁），則鑑定技師依
      相關資料認定被告施作之工作井並未發生87mm之沈陷量，
      亦有依據，原告主張上開鑑定報告對於被告施作工作井之
      沈陷量若干已不能明確掌握，其所為之上開鑑定意見難認
      與事實相符，亦無可取。原告又稱鑑定技師對於瓦斯管之
      特性細節並未深入瞭解，即以瓦斯管與原告之自來水管比
      較，顯有不當云云。然王春煌到場證稱：自來水管及瓦斯
      管之材質均為鑄鐵管，因瓦斯管並未損害，故其推認自來
      水管應非被告施工時受到損害（本院卷二第281頁），故
      王春煌以瓦斯管與自來水管之材質相同等情，作為推認原
      告自來水管受損應非被告施作所致，即非無據，原告主張
      上開土木技師公會鑑定報告以瓦斯管未受損作為判斷依據
      ，並無依據，仍無可取。
（六）次查，原告雖主張被告施作上開工作井之前，兩造於95
      年3月22日及4月19日開會協調相關管線配合遷移事宜，斯
      時原告已強調該址設有管徑200㎜及900㎜輸水幹管，被告
      須待原告辦妥管線遷移後方可施工工作井，詎被告僅試挖
      200mm輸水幹管卻未查明900mm管線之確實位置，且未俟原
      告辦理管線遷移完妥，即逕依該與現狀不符之試挖紀錄施
      作，造成原告上開管線接頭鬆脫漏水云云，然查，被告勞
      務中心施作工作井附近之管線，先為200mm管線再為900mm
      ，有管線狀況圖及各管線平剖圖附卷可查（本院卷一第24
      頁、第25頁及卷二第126頁），則被告勞務中心為確定工
      作井施工範圍影響所及區域內相關管線位置辦理試挖工程
      ，僅就原告200mm輸水幹管之確實位置作成計錄表，未包
      括900mm輸水幹管（本院卷一第12頁），尚難逕認該計錄
      表與事實不符；至原告主張被告勞務中心試挖深度僅1.25
      公尺部分，為被告所否認，原告不能舉證證明；又原告提
      出兩造「95年3月22日配合衛工處拆遷自來水管線協商會
      議紀錄」及「95年4月19日為協商本處中正及萬華區在建
      工程自來水事業處配合管線拆遷事宜會議記錄」，其上固
      記載「6、需配合衛工處工作井管遷之地點，請衛工處排
      定期程，列表提供自來水事業處，以利辦理停水公告及領
      料等作業，配合進場辦理管遷。7、若自來水需配合管遷
      工程，遇有水關不死無法管遷情形，可採不斷水工法增設
      制水閥，衛工處將以管線拆遷費辦理撥付。」及「1、本
      次會議提本處『第9期分管網工程第14標』及『第10期分
      管網工程第3標』因工作井施工位置需貴處配合拆遷地點
      （如附件），請協助排定時間配合拆遷，並列於下次協調
      會議中再行追蹤管制事項。」之記載（本院卷一第15頁至
      第20頁），均無原告所稱其已強調被告工作井將影響原告
      所有之200mm及900mm輸水幹管，被告需待原告辦理管線遷
      移後始能施工之記載。是原告主張依前開會議結論，被告
      應俟原告遷移管線後方得施作工作井之主張，不能憑取。
      原告另主張被告施作工作井違反水管與雨水及污水管渠，
      應保持三公尺以上水平距離之工程規範云云，惟原告所提
      出之自來水工程設施標準解說及施工手冊（本院卷一第
      236至第240頁）雖有：「水管與雨水及污水管渠，應保持
      3公尺以上水平距離，無法達此標準時，管底應高出下水
      道管渠頂30公分以上」（本院卷一第238頁），然該自來
      水工程設施標準解決及施工手冊，是否為原告所稱之工程
      規範，已非無疑，況核其內容乃關於「配水管線」、「污
      水管線」、「家庭污水」、「連接管」、「雨水管線」，
      其規範目的乃恐管線破裂、接頭鬆脫以致飲用水與污水相
      互混淆，引發飲用水安全疑慮，然本件與原告輸水管接近
      者僅係供人員深入地下施工及檢修之工作井，本身並無運
      送任何污水或排放水功用，並非管線，是被告施工工作井
      ，顯然非屬上開自來水工程設施標準解決及施工手冊所規
      範之範圍。
（七）從而，原告不能舉證證明其所有之上開200mm及900mm管線
      接頭脫落漏水，係在被告勞技中心施作上開工作井中受到
      損害，即與民法第191條之3規定之要件不符，原告復不能
      證明其所受管線接頭脫落漏水及地層下陷而需更換自來水
      管之損害，與被告勞務中心之施作間，有相當因果關係存
      在；另原告所據以主張之民法第189條規定，需以承攬人
      因執行承攬事項，不法侵害他人之權利為前提，此觀該條
      規定即明，被告勞務中心施作上開工作井既無侵害原告所
      有上開200mm及900mm輸水幹管應負損害賠償之情事，原告
      主張被告衛工處應依民法第189條負損害賠償責任，亦無
      可取。
五、綜上所述，原告依民法第184條第1項前段、第185條第1項、
    第191條之3及第189條規定，請求被告連帶賠償原告
    1,037,633 元，洵屬無據，應予駁回。原告之訴既經駁回，
    則其假執行之聲請即失所附麗，併駁回之。
六、本件事證已臻明確，兩造其餘攻擊或防禦方法，經本院審酌
    後，認均與本件之結論無涉，茲不予論述，併予敘明。
七、據上論結，原告之訴為無理由，爰依民事訴訟法第78條，判
    決如主文。
中    華    民    國    98    年    5     月    27    日
                  民事第三庭    法  官  黃書苑
以上正本係照原本作成。
如對本判決上訴，須於判決送達後二十日之不變期間內，向本院
提出上訴狀。
中    華    民    國    98    年    5     月    27    日
                                書記官  蔡月女


司法院資訊處製作；財團法人民間司法改革基金會備份。
